【裁判字號】    98,訴,429
【裁判日期】    981013
【裁判案由】    撤銷贈與行為等
【裁判全文】
臺灣彰化地方法院民事判決              98年度訴字第429號
原      告  台新國際商業銀行股份有限公司
法定代理人  甲○○
訴訟代理人  己○○
被      告  戊○○
被      告  丙○○
訴訟代理人  張崇哲律師
            庚○○
複  代理人  張仕融律師
            乙○○
上列當事人間請求撤銷贈與行為等事件，本院於民國98年9 月29
日言詞辯論終結，判決如下：
    主      文
原告之訴駁回。
訴訟費用由原告負擔。
    事實及理由
壹、程序部分：
一、按訴狀送達後，原告不得將原訴變更或追加他訴，但請求之
    基礎事實同一者、或不甚礙被告之防禦及訴訟之終結者，不
    在此限。民事訴訟法第255 條第1 項但書第2 款、第7 款定
    有明文。查本件起訴狀送達被告後，原告於民國（下同）98
    年8 月18日提出聲請狀，將原訴之聲明由「(一)被告戊○○就
    坐落彰化縣大城鄉○○段153 地號土地（下稱系爭土地）於
    94年2 月25日以贈與為原因之債權行為及94年3 月28日所為
    之所有權移轉物權行為，應予撤銷。(二)被告丙○○應將系爭
    土地在彰化縣二林地政事務所於94年2 月25日以贈與為原因
    之所有權移轉登記予以塗銷。(三)訴訟費用由被告等連帶負擔
    。」，變更為「(一)被告戊○○、丙○○間就系爭土地所為贈
    與之債權行為及所有權移轉之物權行為，均應予以撤銷。(二)
    被告丙○○就系爭土地，其以贈與為原因所為之所有權移轉
    登記，應予塗銷。(三)訴訟費用由被告等連帶負擔。」，核與
    上開法條規定相符，故原告變更聲明，應予准許。
二、本件原告台新國際商業銀行股份有限公司（下稱台新銀行）
    、被告戊○○均經合法通知，未於最後言詞辯論期日到場，
    核無民事訴訟法第386 條所列各款情形，爰依同法第385 條
    第2 項之規定及被告丙○○之聲請，由其一造辯論而為判決
    。
貳、實體部分：
一、原告經合法通知，未於最後言詞辯論期日到場，然於起訴時
    、審理中具狀主張：
（一）被告戊○○於93年4 月2 日（起訴書誤載為95年8 月29日
      ）與案外人丁○○共同簽發本票並免除作成拒絕證書乙紙
      ，向原告申請汽車貸款共新臺幣（下同）90萬元，並提供
      擔保自小客車廠牌BENZ、型式ML320 、車牌3322-HE 於94
      年9 月6 日經臺北區監理所設定動產抵押登記在案。熟料
      被告戊○○於94年9 月6 日起逾期繳款，經原告於94年12
      月8 日取得臺灣臺北地方法院94年度票字第91957 號本票
      裁定及確定證明書，惟設定於原告之擔保品迄今仍未能取
      回拍賣，被告戊○○至94 年9 月6 日止尚有本金640,780
      元及至清償日止按年利率15% 計算之利息未為清償。
（二）被告戊○○為系爭土地之所有權人，卻於94年2 月25日將
      系爭土地無償贈與其公公即被告丙○○，並於94年3 月28
      日辦妥移轉登記，被告戊○○因此陷於無資力，又依民法
      第244 條第1 項之規定，債務人所為之無償行為有害及債
      權者，債權人得聲請法院撤銷之，故被告戊○○就系爭土
      地所為之贈與債權行為、所有權移轉物權行為均應予以撤
      銷，被告丙○○應將上揭以贈與為原因之所有權移轉登記
      予以塗銷、回復予原所有權人即被告戊○○。民法第244
      條有害於債權，係指債務人所為之無償行為，致其責任財
      產減少，債權處於不能或難於獲得清償之狀態，亦即指消
      極財產之總額超過積極財產之總額而言。債權人撤銷權之
      成立，於無償行為，只需有客觀要件，即「需有債務人之
      無償行為」、「需其行為有害於債權」即可，而減少債務
      人之一般財產，而致不能滿足債權人，如此債務人之資產
      狀態，即為所謂之「有害於債權」；於有害行為時，以債
      務人之財產不足滿足一般債權人之債權，即為所謂之「無
      資力」。另外，債權人行使撤銷權時，需債務人處於無資
      力之狀態，而本件乃符合上述之情形。
（三）本件為被告戊○○與主債務人丁○○（當時為被告戊○○
      之配偶）所共同簽立之本票，故雙方均負發票人之給付票
      款責任，被告戊○○並不會因申請書無連帶保證字樣，而
      僅負一般保證責任，原告乃基於本票之發票人責任請求給
      付票款，故被告戊○○並無從依民法第745條主張先訴抗
      辯權。又不動產所有權登記及移轉以公示登記為原則，連
      帶保證人戊○○名下之財產既為擔保原告對主債務人丁○○之債權，縱使主債務人丁○○之帳款尚未開始逾期繳款
      ，然基於婚姻關係，被告戊○○對於丁○○之財務狀況應
      有認識，其於丁○○陷入財務困難之際之94 年3月28日，
      仍將系爭土地無償贈與、移轉登記予被告丙○○，致主債
      務人丁○○94年9月6日起開始逾期繳款，兩者時間之緊密
      性，顯為蓄意害及債權之行為。至於主債務人丁○○是否
      有其他債務在被告戊○○將系爭土地移轉登記予被告丙○○前，即已逾期？被告戊○○是否因預見將遭債權人就系
      爭土地聲請強制執行，而先無償贈與、移轉登記為被告丙○○所有？均有可疑之處。末查臺灣桃園地方法院（97年
      度執木字第65928 號）執行事件中，第一順位債權人之原
      告僅分配受償5,126 元；且車貸擔保品（BENZ ML320），
      原告自94年11月21日提報取車，至今仍未尋獲，主債務人
      是否已處分該擔保品，要非無疑，故並非如被告丙○○所
      陳，原告尚可由前開主債務人之財產求償，原告之債權並
      非無被害之情形。
（四）並聲明：1.被告戊○○、丙○○間就系爭土地所為贈與之
      債權行為及所有權移轉之物權行為，均應予以撤銷。2.被
      告丙○○就系爭土地，其以贈與為原因所為之所有權移轉
      登記，應予塗銷。3.訴訟費用由被告等連帶負擔。
三、被告戊○○經合法通知，未於最後言詞辯論期日到場，亦未
    提出書狀作何聲明或陳述。
四、被告丙○○之辯解：
（一）查被告戊○○雖共同簽發發票日93年4 月2 日，面額90萬
      元之本票乙紙予原告，然被告戊○○與原告間既係直接授
      受本票之前後手，被告戊○○自可以二造間存在之原因關
      係抗辯事由對抗執票人即原告（最高法院87年臺上字1601
      號判決要旨可參），合先敘明。
（二）被告戊○○對丁○○與原告間之汽車貸款債務，仍係一般
      保證人，在可得主張先訴抗辯權之期間，自無所謂詐害債
      權可言：
    1.依原告所提供之汽車貸款申請書暨客戶基本資料表顯示，
      被告戊○○係借款人丁○○之保證人，並無特別明示連帶
      保證之意，顯僅負一般保證責任。雖其共同於本票上發票
      人處簽名，惟票據關係與原因關係本為不同之法律關係，
      共同簽發本票連帶負責，係票據法第5條第2項針對本票債
      務之明文規定，依民法第272 條規定：「數人負同一債務
      ，明示對於債權人各負全部給付之責任者，為連帶債務。
      無前項之明示時，連帶債務之成立，以法律有規定者為限
      。」，連帶債務之負擔以明示或法有明文者為限，自無法
      以票據法之明文，遽推論至其未明示連帶負責之原因關係
      ，亦應連帶負責。
    2.按民法第745 條規定：保證人於債權人未就主債務人之財
      產強制執行而無效果前，對於債權人得拒絕清償。足見在
      債權人未就主債務人之財產強制執行無效果前，保證人尚
      不須負責，查原告已執有對主債務人丁○○之本票裁定，
      卻未對之實施強制執行程序，被告戊○○自仍可主張先訴
      抗辯權，在此期間，被告戊○○既無須負保證責任，其任
      何行為，自無所謂詐害債權可言。又債權人得依民法第24
      4條規定行使撤銷權，以其債權於債務人為詐害行為時，
      業已存在者為限，若債務人為詐害行為時，其債權尚未發
      生，自不許其時尚非債權人之人，於嗣後取得債權時，溯
      及的行使撤銷權。民法第244條第1項及第2 項所謂「有害
      及債權」或「害於債權人之權利」，係指債務人陷於無資
      力之狀態而言（最高法院95年度臺上字第1741號判決要旨
      參照）。
    3.再就本件不動產94 年2月25日處分後，直至94年9月6日間
      ，原告之債權仍有按期受償，前後綜合觀察，足見在不動
      產處分當時，及其後近7 個月時，尚正常繳息，該不動產
      之處分，又如何謂有害及債權可言。
（三）有擔保物權（抵押權、質權）之債權，而其擔保物之價值
      超過其債權額時，自毋庸行使撤銷權以資保全，又擔保物
      雖滅失，然有確實之賠償義務人者，依照民法第881 條及
      899 條之規定，該擔保物權即移存於得受之賠償金之上，
      而不失其存在，此即所謂擔保物權之代物擔保性，凡此各
      點，於處理撤銷權事件時，不能不予注意（最高法院59年
      臺上字第313 號判例要旨參照）。又債權人行使民法第24
      4 條第2 項所規定之撤銷訴權，以債務人於行為時，明知
      有損害於債權人之權利，且事實上將發生有害於債權人之
      結果為要件，如果設定動產抵押權之系爭計程車16輛之價
      值，除該抵押權所擔保之債權額外，顯足以清償債務人所
      負其他一切債務，則設定抵押權既不發生有害債權人之結
      果，自仍不容債權人對該設定抵押權之行為行使撤銷訴權
      （最高法院67年台上字第1564號判例要旨參照）。訴外人
      丁○○所提供予原告擔保之車牌號碼3322-HE 自小客車（
      廠牌BENZ、型式：ML320 ），經原告自承其債權設有動產
      抵押權以保障之，足見伊可拍賣該車以取償，目前之市值
      已足夠清償原告之擔保債權，則被告之移轉登記未有害及
      債權，自不容原告對移轉之行為行使撤銷權。
（四）本件系爭土地重測前地號為彰化縣大城鄉○○段第207-2
      地號，為被告丙○○於66年6 月20日向洪謝秀鶯所承買，
      數十年來均為被告丙○○所有，於88年1 月間，因被告丙○○之子丁○○及媳即被告戊○○為作生意取得資金，被
      告丙○○始移轉系爭土地予被告戊○○，供被告戊○○向
      大城鄉農會貸款180 萬，該貸款之利息為季繳，自始均為
      被告丙○○繳納，本金亦為被告丙○○所清償，因部分收
      據已遺失，被告丙○○僅就保有之收據代被告戊○○清償
      利息及本金及資金之來源臚列如下：
    1.被告丙○○為丙○○畜牧場之負責人，於彰化縣大城鄉○○段166地號土地上飼養蛋雞約3萬多隻，被告丙○○每月
      有固定之雞蛋收入，如附卷之彰化縣大城鄉農會第000-00
      0-0000000-0 號存摺內之託收票據為雞蛋中盤商給付被告
      之雞蛋貨款，被告丙○○於89年12月20日以現金39,892元
      ，以支付系爭土地之貸款利息，被告丙○○於90 年3月19
      日自上開帳戶提領64,723元，以支付系爭土地之貸款利息
      39,887元（其餘之金額為被告支付被告於大城農會之另筆
      貸款利息），被告丙○○於90 年6月19日自上開帳戶提領
      64,305元，以支付土地之貸款利息38,583元（其餘之金額
      為被告支付被告於大城農會之另筆貸款利息），被告丙○○於90 年9月19日自上開帳戶提領63,122元，以支付系爭
      土地之貸款利息37,873元（其餘之金額為被告丙○○支付
      被告於大城農會之另筆貸款利息），被告丙○○於90年12
      月17日自上開帳戶提領335,000 元，以支付系爭土地之貸
      款利息33,575元（其餘之金額為被告支付被告丙○○於大
      城農會之另筆貸款利息或留做畜牧場使用），被告丙○○
      於91 年3月19日自上開帳戶提領41,022元，以支付系爭土
      地之貸款利息32,400元（其餘之金額為被告丙○○留做家
      用），被告丙○○於91 年6月20日以現金31,650元，以支
      付系爭土地之貸款利息，被告丙○○於91 年9月19日自上
      開帳戶提領55,000元，以支付系爭土地之貸款利息30,534
      元（其餘之金額為被告丙○○留做家用），被告丙○○於
      91年12月20日自上開帳戶提領50,000元，以支付系爭土地
      之貸款利息30,450元（其餘之金額為被告丙○○留做家用
      ），被告丙○○於92年3月19日自上開帳戶提領25, 000元
      ，連同現金5,148 元，以支付系爭土地之貸款利息，被告
      丙○○於92 年6月17日自上開帳戶提領50,000元，以支付
      系爭土地之貸款利息29,250元（其餘之金額為被告留做家
      用），被告丙○○於91 年9月17日以現金27,661元，以支
      付系爭土地之貸款利息。
    2.被告丙○○於92 年8月26日曾出賣彰化縣大城鄉○○段第
      516地號予謝文進，於92年9月16日出賣彰化縣大城鄉○○
      段第475、476地號土地予洪雪，被告丙○○於上開帳戶內
      92年8、9月間存入之現金或匯入上開帳戶之款項為被告丙○○出賣土地之價金，被告丙○○即利用出賣土地之價金
      ，以清償被告戊○○向大城鄉農會之貸款及利息，被告丙○○於92年10月16日自上開帳戶轉帳1,007,629 元，以清
      償貸款之本金及利息，92年11月3日之本金及利息502,347
      元，為被告丙○○於92年9月24日提領180,000元，於92年
      10月6日提領630,000元，於92 年10月13日提領1,000,000
      元，共1,810,000 元，被告丙○○將該金額用以修繕被告
      丙○○之房屋，剩餘之金額，被告丙○○乃清償92年11月
      3日之本金及利息502,347元，92年12月15日被告丙○○自
      上開帳戶提領現金290,000 元，連同現金12,075元，用以
      清償92年12月15日之利息及本金302,075 元。
    3.被告戊○○為抵償被告丙○○所代償之債務，乃於94 年3
      月28日回復系爭土地之移轉登記予被告丙○○；是以，本
      件不動產之處分，亦非無償行為，而係被告戊○○為抵償
      被告丙○○代償債務之有償行為。
（五）民法第244 條第1項及第2項所謂有害及債權或害於債權人
      之權利，係指債務人陷於無資力之狀態而言，已如前最高
      法院95年度台上字第1741號判決要旨所述，觀諸原告起訴
      之事實及理由，僅謂被告戊○○對於債務，自94年9月6日
      起遲延給付，並未有言及被告戊○○如何有陷於無資力狀
      態之事實，實與法條所定之構成要件不符。按債務人所為
      之無償行為，有害及債權者，債權人得聲請法院撤銷之，
      民法第244 條第1 項定有明文。是否有害及債權，以債務
      人行為時定之，故有害於債權之事實，須於行為時存在，
      苟於行為時有其他足以清償債務之財產，縱日後債務人財
      產減少，仍不構成詐害行為（最高法院90年度臺上字第21
      94號判決要旨參照）。退步言，倘認為訴外人丁○○所提
      供擔保之汽車（車牌號碼3322-HE 、廠牌BENZ、型式：ML
      320 ）不足清償擔保債權，被告戊○○之名下尚有1.桃園
      縣八德市○○段第79地號土地、2.桃園縣八德市○○里○○路2350巷222 弄9 號房屋、3.車牌7H-7371 號汽車一輛
      等財產；訴外人丁○○名下尚有1.臺北縣鶯歌鎮○○段86
      2 號土地、2.門牌臺北縣鶯歌鎮○○里○○路9-1 號11樓
      房屋、3.有限責任臺中市第二信用合作社股票、4.車牌號
      碼9J-6511 號汽車、5.車牌號碼BD- 2393號汽車、6.車牌
      號碼G9-0010 號汽車等財產，均足以清償彼等積欠原告之
      債務，被告戊○○之移轉行為並不構成詐害行為。
（六）並聲明：1.原告之訴駁回。2.訴訟費用由原告負擔。
五、得心證之理由：
（一）被告戊○○於93年4 月2 日與案外人即被告戊○○當時之
      配偶丁○○共同簽發本票並免除作成拒絕證書乙紙，向原
      告申請汽車貸款90萬元，並提供擔保自小客車廠牌BENZ、
      型式ML320 、車牌3322-HE ，於94年9 月6 日經臺北區監
      理所設定動產抵押登記在案。其後，被告戊○○於94 年2
      月25日將其所有之系爭土地無償贈與其公公即被告丙○○
      ，並於94年3 月28日辦妥移轉登記，並自94年9 月6 日起
      逾期繳款予原告，經原告於94年12月8 日取得臺灣臺北地
      方法院94年度票字第91957 號本票裁定及確定證明書，惟
      設定予原告之前開擔保品迄今仍未能取回拍賣，被告戊○○至94年9 月6 日止，尚有本金640,780 元及至清償日止
      按年利率15% 計算之利息未為清償等情，有台新國際商業
      銀行汽車貸款申請書暨客戶基本資料表、汽車貸款撥款／
      動支申請暨委託書、臺灣臺北地方法院94年度票字第9195
      7 號民事裁定、確定證明書、系爭土地第二類謄本、彰化
      縣二林地政事務所網路申領異動索引、丁○○帳戶已入帳
      明細、戶籍謄本、個人基本資料查詢結果等件在卷可稽（
      見本院卷第5-18、146 頁），堪認屬實。
（二）按上訴人確有違反公證協議書、承諾書之約定，則依前開
      公證協議書及承諾書之約定，上訴人應給付被上訴人張違
      約金。至於被上訴人請求上訴人連帶給付，惟按連帶債務
      之成立，以債務人明示或法律有規定者為限，本件公證協
      議書之當事人為被上訴人及上訴人公司，承諾書之當事人
      為被上訴人及上訴人二人，此為兩造所不爭；而協議書及
      承諾書均未約定上訴2 人應對被上訴人負連帶責任，故被
      上訴人依協議書之約定僅得向上訴人公司請求，另依承諾
      書之約定得請求上訴人二人給付。本件被上訴人主張為可
      採，上訴人所辯均為無可取（臺灣高等法院花蓮分院96年
      度上易字第23號判決意旨參照）。次按原告三人另主張上
      開互助會進行期間，均係由被告張○連前來收取活會會款
      ，並迭次保證願與其夫即被告吳○使共同負日後交付得標
      款之責任，惟查，依原告等人提出之會單以觀，系爭互助
      會之會首僅為被告吳○使，並非被告張○連，此部分事實
      亦為原告等所自承，則本件合會關係顯然僅存於原告三人
      與被告吳○使之間，尚難以被告張○連曾有收取會款之事
      實，即認被告張○連與被告吳○使均為共同召集互助會之
      會首，而應負連帶給付會款之責；又縱依原告蔡○娟所主
      張被告張○連曾與被告吳○使共同簽發本票三紙交原告蔡
      ○娟收執，有本票3 紙在卷可按，亦僅係被告張○連應否
      與被告吳○使另依票據關係負連帶責任之問題，並不當然
      成為本件合會關係之連帶債務人（87年度重簡字第1579號
      判決意旨參照）。本件由卷附之汽車貸款申請書暨客戶基
      本資料表可知（見本院卷第5 頁），被告戊○○係借款人
      丁○○之「保證人」，其上並無特別明示連帶保證之記載
      ，依民法第272 條規定：「數人負同一債務，明示對於債
      權人各負全部給付之責任者，為連帶債務。無前項之明示
      時，連帶債務之成立，以法律有規定者為限。」，是被告
      戊○○顯僅負一般保證之責任。雖被告戊○○另與訴外人
      丁○○、陳淑卿共同於本票上發票人處簽名，且票據法第
      5 條規定：「在票據上簽名者，依票上所載文義負責；二
      人以上共同簽名時，應連帶負責。」，然票據關係與原因
      關係本為不同之法律關係（最高法院87年度臺簡上字第30
      號、69年度臺上字第3754號判決意旨參照），連帶債務之
      負擔以明示或法有明文者為限，原告自無法以前開票據法
      之明文，將原告與被告戊○○間之票據關係遽推論至原告
      與被告戊○○間未明示連帶負責之原因關係甚明，至原告
      是否得另依票據關係對被告戊○○主張，其與丁○○、陳
      淑卿負票據上之連帶責任，則屬另一問題。復民法第745
      條規定：「保證人於債權人未就主債務人之財產強制執行
      而無效果前，對於債權人得拒絕清償。」足見在債權人未
      就主債務人之財產強制執行無效果前，保證人尚不須負責
      ，本件原告已執有對主債務人丁○○之本票裁定（見本院
      卷第7 、8 頁），然是否已就主債務人之財產強制執行無
      效果，自始原告並未就之舉證在卷，尚屬未明，故倘原告
      確實並未就主債務人之財產強制執行無效果，則一般保證
      人即被告戊○○則得據以主張上揭先訴抗辯權，而拒絕清
      償。
（三）復按債務人所為之無償行為，有害及債權者，債權人得聲
      請法院撤銷之，民法第244 條第1 項定有明文。而是否有
      害及債權，以債務人行為時定之，故有害於債權之事實，
      須於行為時存在，苟於行為時有其他足以清償債務之財產
      ，縱日後債務人財產減少，仍不構成詐害行為（最高法院
      90年度臺上字第2194號判決要旨參照）。又債權人得依民
      法第244 條規定行使撤銷權，以其債權於債務人為詐害行
      為時，業已存在者為限，若債務人為詐害行為時，其債權
      尚未發生，自不許其時尚非債權人之人，於嗣後取得債權
      時，溯及的行使撤銷權。且民法第244 條第1 項及第2項
      所謂「有害及債權」或「害於債權人之權利」，係指債務
      人陷於無資力之狀態而言（最高法院95年度臺上字第1741
      號判決要旨參照）。如前所述，本件被告戊○○自94 年9
      月6 日起遲延給付原告，尚有本金640,780 元及至清償日
      止按年利率15% 計算之利息未為清償，然現今被告戊○○
      之名下尚有1.桃園縣八德市○○段第79地號土地、2.桃園
      縣八德市○○里○○路2350巷222 弄9 號房屋、3.車牌7H
      -7371 號汽車1 輛等財產，總值達771,395 元；訴外人丁○○名下尚有1.臺北縣鶯歌鎮○○段86 2號土地、2.門牌
      臺北縣鶯歌鎮○○里○○路9-1 號11樓房屋、3.有限責任
      臺中市第二信用合作社股票、4.車牌號碼9J-6511 號汽車
      1 輛、5.車牌號碼BD-2393 號汽車1 輛、6.車牌號碼G9 -
      0010號汽車1 輛、7.車牌號碼3322-HE 號汽車1 輛等財產
      ，總值達907,798 元，有稅務電子閘門財產所得明細表2
      份在卷可憑（見本院卷第41、42頁），足徵得以清償前揭
      所欠原告之債務甚顯，故被告戊○○移轉系爭土地所有權
      予被告丙○○行為，並未因此使被告戊○○陷於無資力，
      亦不構成民法第244 條所謂之詐害行為。
（四）本件系爭土地重測前地號為彰化縣大城鄉○○段第207-2
      地號，為被告丙○○於66年6 月20日向洪謝秀鶯所承買，
      數十年來均為被告丙○○所有，於88年1 月間，被告丙○○始贈與、移轉系爭土地予被告戊○○；其後，被告戊○○於88年2 、3 月間，以系爭土地向彰化縣大城鄉農會辦
      理180 萬元貸款，該貸款之利息為季繳，且自始均為被告
      丙○○代為繳納，本金亦為被告丙○○代為清償等節，有
      借據影本、清償證明影本、被告丙○○彰化縣大城鄉農會
      存摺影本、系爭土地土地登記簿影本、彰化縣二林地政事
      務所民眾閱覽異動索引等件在卷可查（見本院卷第50-55
      、70、71、74-129、164 、165 頁），是被告丙○○辯稱
      ：被告戊○○係為抵償被告丙○○上開所代償之彰化縣大
      城鄉農會債務，而於94年3 月28日以贈與之名義，回復系
      爭土地之移轉登記予被告丙○○等語，應非無據。
（五）綜上所述，被告2 人間就系爭土地之移轉登記是否確為無
      償行為尚屬有疑，且被告戊○○並未因移轉系爭土地所有
      權予被告丙○○之行為，因此使自身陷於無資力之狀態，
      從而，原告主張「被告間就系爭土地之贈與行為及所有權
      移轉之物權行為應予撤銷；及被告丙○○就上開係爭房地
      贈與行為所為之所有權移轉登記應予塗銷」，均無理由，
      應予駁回。
六、本件事證已臻明確，兩造其餘之攻擊防禦方法，經核與判決
    基礎之事實及結果並無影響，爰不另論列，併此敘明。
七、訴訟費用負擔之依據：民事訴訟法第78條。
中    華    民    國    98    年    10    月    13    日
                  民事第三庭    法  官  林秉暉
以上正本係照原本作成。
如對本判決上訴，須於判決送達後20日內向本院提出上訴狀（須
附繕本）。
中    華    民    國    98    年    10    月    13    日
                                書記官  廖春慧


司法院資訊處製作；財團法人民間司法改革基金會備份。
